臺灣臺北地方法院刑事判決
110年度訴字第556號
公  訴  人  臺灣臺北地方檢察署檢察官
被      告  夏明渙



指定辯護人  謝孟馨律師（義務辯護律師）
上列被告因違反毒品危害防制條例案件，經檢察官提起公訴（11
0年度偵字第9686號），本院判決如下：
    主  文
夏明渙犯販賣第二級毒品罪，共貳罪，各處有期徒刑參年柒月。
應執行有期徒刑肆年陸月。
扣案如附表編號１所示之物沒收。
未扣案之犯罪所得新臺幣壹萬元沒收，於全部或一部不能沒收或
不宜執行沒收時，追徵其價額。
    犯罪事實
一、夏明渙知悉甲基安非他命係毒品危害防制條例所管制之第二
    級毒品，依法不得販賣、持有，竟意圖營利，基於販賣第二
    級毒品之犯意，分別為下列（一）、（二）所示犯行：
（一）於民國109年5月30日21時50分許起，以如附表所示手機（
      下稱本案手機，當時其內裝載0000000000號SIM卡；本案
      手機經另案扣案，前開SIM卡未據扣案）內LINE通訊軟體
      ，與許吉男聯繫毒品交易事宜，雙方達成以價金新臺幣（
      下同）5,500元買賣第二級毒品甲基安非他命2公克、「G
      水」1罐之合意（其中5,000元為第二級毒品甲基安非他命
      2公克之對價、500元為「G水」1罐之對價，無證據顯示「
      G水」含何種毒品成分）。待許吉男於同日22時25分許，
      將5,500元存入夏明渙所使用不知情之廖家堂（所涉幫助
      販賣第二級毒品罪嫌，另經檢察官為不起訴處分）申設之
      中國信託商業銀行000000000000號帳戶（下稱本案中信帳
      戶），夏明渙即將第二級毒品甲基安非他命2公克、G水1
      罐，以快遞方式寄送至新北市○○區○○○街00巷00號交付許
      吉男，雙方完成交易。
（二）於109年6月5日16時25分許起，以本案手機（當時其內裝
      載0000000000號SIM卡）內LINE通訊軟體，與許吉男聯繫
      毒品交易事宜，雙方達成以價金5,500元買賣第二級毒品
      甲基安非他命2公克、「G水」1罐之合意（其中5,000元為
      第二級毒品甲基安非他命2公克之對價、500元為「G水」1
      罐之對價，無證據顯示「G水」含何種毒品成分），待許
      吉男於同日16時58分許、17時21分許，存、匯入共5,500
      元至本案中信帳戶後，夏明渙即將第二級毒品甲基安非他
      命2公克、G水1罐，以快遞方式自臺北市○○區○○街00號寄
      送至新北市○○區○○○街00巷00號交付許吉男，雙方完成交
      易。
二、案經臺北市政府警察局松山分局（下稱松山分局）報告臺灣
    臺北地方檢察署（下稱臺北地檢署）檢察官偵查起訴。
    理  由
壹、程序部分
一、本判決下列所引用被告以外之人於審判外之陳述，檢察官、
    被告夏明渙均同意有證據能力，辯護人亦陳明對證據能力無
    意見（本院卷第169至170頁），且迄言詞辯論終結前並未聲
    明異議，本院審酌上開傳聞證據製作時之情況，尚無違法不
    當及證明力明顯過低之瑕疵，認以之作為證據要屬適當，爰
    依刑事訴訟法第159條之5規定，認有證據能力。
二、本案認定事實所引用之非供述證據，無證據證明係公務員違
    背法定程序所取得，檢察官、被告、辯護人復未於言詞辯論
    終結前表示異議，依刑事訴訟法第158條之4規定反面解釋，
    均具證據能力。
貳、認定犯罪事實之理由與依據
一、上揭犯罪事實，業據被告於本院準備程序、審理中均坦承不
    諱（本院卷第60至63、173至174頁），核與證人許吉男、廖
    家堂於警詢、偵查中之證述相符（偵字卷第9至17、19至26
    、153至156、167至171頁），並有證人許吉男與被告間LINE
    通訊軟體對話擷圖、本案中信帳戶客戶資料與交易明細、自
    動櫃員機監視器畫面擷取照片、Lalamove快遞訂單資訊等件
    可憑（偵字卷第27至39頁、他字卷第25至44頁），足徵被告
    之任意性自白，核與事實相符。
二、關於被告販賣第二級毒品部分營利意圖之認定：　　
（一）販賣毒品係政府嚴予查緝之違法行為，非可公然為之，且
      無論係以何形式包裝之毒品，均可任意分裝或增減份量，
      而每次買賣之價量，亦隨雙方關係深淺、當時資力、需求
      數量及程度、毒品成色、貨源充裕與否、對行情之認知等
      因素，及購買毒品者被查獲時可能供述出其購買來源等各
      種不同風險評估，而有機動之調整，是其價格標準，自非
      一成不變，且販賣者從各種「價差」或「量差」或「純度
      」謀取利潤方式，亦有差異，故而，販賣利得，除經被告
      坦承犯行並就價量均明確供述外，委難查得實情，職此之
      故，於毒品交易案件，縱未確切查得被告販賣毒品賺取之
      實際差價，然除別有事證足認被告係按同一價格轉讓，確
      未牟利外，尚難執此即認販賣之事證有所不足，致知過坦
      承者難辭重典，飾詞否認者反得逞僥倖，而失情理之平。
      且毒品價格昂貴，取得不易，凡為販賣之不法勾當者，苟
      無利可圖，應無甘冒被查緝法辦重刑之危險，平白無端義
      務為買賣之行為，是其販入價格必較售出之價格低廉，有
      從中賺取買賣差價牟利之意圖及事實，應屬合理之認定。
      申言之，舉凡毒品之有償交易，除足以反證確係另基於某
      種非圖利本意之關係外，概皆可認係出於營利之意而為，
      尚難因無法查悉其販入價格，作為是否高價賣出之比較，
      或無法查明販賣毒品之確實重量及純度，即認無營利之意
      思（最高法院107年度台上字第140號、103年度台上字第3
      862號判決論旨參照）。
（二）經查，本案被告與證人許吉男間各次毒品交易之型態，與
      一般販賣毒品之買賣交易型態並無二致，客觀上已該當毒
      品交易之實行，雖依其他卷內證據，無從查知被告從事各
      次販售毒品行為，確實之「價差」、「量差」或「純度差
      異」為何，然被告為智識正常、具社會經驗之成年人，且
      先前多有違反毒品危害防制條例之前案紀錄（參卷附臺灣
      高等法院被告前案紀錄表），以其智識程度、社會經驗及
      前案紀錄，對於毒品交易為政府檢警機關嚴予取締之犯罪
      ，法律就此設有重典處罰等情，當知之甚稔。又證人許吉
      男於警詢、偵查中證稱：我因想購買毒品，透過朋友介紹
      認識被告，我們都是透過文字訊息聯絡，沒有見過本人等
      語（偵字卷第21、153至154頁），而被告於偵查中亦供稱
      與證人許吉男並不相識（偵字卷第168頁），其等間顯無
      何等特殊情誼，衡諸常情，茍非有利可圖，被告實無甘冒
      販毒重罪風險，花費勞力、時間、費用，將所持有之毒品
      僅以購入價格更行轉售而不求利得之理。依上各節以察，
      並依一般經驗、論理法則判斷，被告從事本案各次有償毒
      品交易之際，均應具有營利意圖至明。
三、綜上所述，本案事證已臻明確，被告犯行洵堪認定，應予依
    法論科。
參、論罪科刑
一、被告行為後，毒品危害防制條例第4條第2項於109年1月15日
    修正公布，於同年7月15日施行。修正前毒品危害防制條例
    第4條第2項規定「製造、運輸、販賣第二級毒品者，處無期
    徒刑或7年以上有期徒刑，得併科新臺幣1,000萬元以下罰金
    」；修正後規定「製造、運輸、販賣第二級毒品者，處無期
    徒刑或10年以上有期徒刑，得併科新臺幣1,500萬元以下罰
    金」，經比較新舊法，修正後毒品危害防制條例第4條第2項
    之構成要件雖未變更，然其法定刑度已較修正前大幅提高，
    修正後之毒品危害防制條例第4條第2項並無較有利於被告之
    情形，本案自應適用被告行為時即修正前毒品危害防制條例
    第4條第2項規定論處。
二、甲基安非他命為毒品危害防制條例列管之第二級毒品，依法
    不得販賣、持有，是核被告犯罪事實欄一、（一）；一、（
    二）所為，均係犯修正前毒品危害防制條例第4條第2項之販
    賣第二級毒品罪。起訴書未及敘明被告係犯「修正前」毒品
    危害防制條例第4條第2項之罪，然經公訴檢察官於本院準備
    程序中當庭更正（本院卷第60頁），基於檢察一體，本院自
    得就更正後法條審理。而被告販賣第二級毒品前，各持有第
    二級毒品之低度行為，均為其販賣之高度行為所吸收，不另
    論罪。被告犯罪事實欄一、（一）；一、（二）所示2次販
    賣第二級毒品犯行，犯意各別，行為互殊，應分論併罰。
三、刑之加重減輕：
（一）被告前因：①施用第二級毒品案件，經臺灣新北地方法院
      （下稱新北地院）以102年度簡字第5684號判決處有期徒
      刑6月確定（指揮書執行期間為105年10月6日至106年4月5
      日）。前開案件，經與執行在前之他案有期徒刑接續執行
      ，於104年9月1日縮短刑期假釋，再與後案拘役接續執行
      ，於104年12月29日出監，然嗣經撤銷假釋，於106年3月5
      日入監執行殘刑（下稱甲案，其中視為未曾受刑之宣告部
      分，不予贅述）。被告復因：②施用第二級毒品案件，經
      本院以105年度審簡字第1589號判決處有期徒刑2月確定。
      ③施用第二級毒品案件，經本院以106年度審簡字第472號
      判決處有期徒刑3月確定。④偽造文書案件，經新北地院以
      106年度簡字第828號判決處有期徒刑5月確定，嗣因裁判
      確定後發覺為累犯，經新北地院以106年度聲字第3424號
      裁定更定其刑為有期徒刑6月確定。上②至④所示罪刑，經
      本院以107年度聲字第689號裁定定應執行有期徒刑8月確
      定（下稱乙案）。被告再因：⑤施用第二級毒品案件，經
      新北地院以106年度審簡字第2102號判決處有期徒刑5月、
      4月，應執行有期徒刑8月確定（下稱丙案）。甲案殘刑、
      乙案、丙案經與另案拘役接續執行，於108年11月12日縮
      短刑期執行完畢出監等情，有臺灣高等法院被告前案紀錄
      表可參。被告於受上①至⑤徒刑之執行完畢後，5年以內故
      意再犯本案有期徒刑以上之罪，為累犯。審酌被告所犯本
      案與上④案件間犯罪原因、型態、侵害法益、罪質、不法
      內涵及社會危害程度均有不同；而被告構成累犯之上①至③
      、⑤所示施用第二級毒品罪，與本案所犯販賣第二級毒品
      罪之罪質相異，犯罪手段、動機亦屬有別，難認本案犯行
      具有特別惡性，亦不足認其有對刑罰反應力薄弱之情。徵
      諸被告本案犯行之具體犯罪情節，於其所犯販賣第二級毒
      品罪之法定刑度範圍內，審酌各項量刑事由後，已足以充
      分評價被告所應負擔罪責，尚無加重必要，爰裁量不予加
      重其刑，以符罪刑相當原則及比例原則。
（二）毒品危害防制條例第17條第1項規定「犯第4條至第8條、
      第10條或第11條之罪，供出毒品來源，因而查獲其他正犯
      或共犯者，減輕或免除其刑」，旨在鼓勵毒品下游者具體
      供出其上游供應人，俾擴大查緝績效，確實防制毒品泛濫
      或擴散。所稱「供出毒品來源，因而查獲其他正犯或共犯
      者」，係指犯罪行為人供出毒品來源之對向性正犯，或與
      其具有共同正犯、共犯（教唆犯、幫助犯）關係之毒品由
      來之人之相關資料，諸如其前手或共同正犯、共犯之姓名
      、年籍、住居所或其他足資辨別之特徵等項，使調查或偵
      查犯罪之公務員得據以對之發動調查或偵查程序，並因此
      而確實查獲其人、其犯行者，始屬該當（最高法院108 年
      度台上字第4416號判決論旨參照）。然所稱「查獲」，除
      指查獲該其他正犯或共犯外，並兼及被告所指其毒品來源
      之事，該所謂「毒品來源」，自指「與本案犯行相關毒品
      」從何而來之情形，此為各別行為、分別處罰之當然法理
      。倘被告供出之毒品上手「與其所涉案件之毒品不具關聯
      性」，則僅屬對該上手涉犯其他毒品犯罪之「告發」，要
      非就其所涉案件之毒品供出來源，自無上開減免其刑規定
      之適用（最高法院110年度台上字第1575號、第485號、10
      9年度台上字第5760號判決論旨參照）。經查：
　１、有關被告本案2次販賣第二級毒品之犯罪事實，經本院函詢
      松山分局是否因被告供出毒品來源，因而查獲其他正犯或
      共犯，乃經松山分局函復：被告尚未至本分局說明前，即
      遭臺北市政府警察局大安分局（下稱大安分局）查獲，並
      由臺北地檢署檢察官偵訊完畢，故未能知悉被告證詞，進
      而查獲毒品上游等語，有松山分局110年9月15日北市警松
      分刑字第1103047523號函可憑（本院卷第99頁）。
　２、被告於另案毒品案件大安分局警詢中，雖指稱其另案毒品
      犯行之上游為暱稱「安哥哥」之人，然經大安分局函復本
      院：被告在本分局所提出事證不足，故本分局未查獲其毒
      品來源或其他共犯等語，有大安分局110年12月14日北市
      警安分刑字第1103073833號函可參（本院卷第153頁）。
　３、被告於另案毒品案件臺北市政府警察局中正第一分局（下
      稱中正一分局）警詢中，供稱另案毒品犯行之毒品來源為
      暱稱「大藥頭」之人，然經中正一分局函復本院：被告於
      警詢調查中供稱毒品來源係「大藥頭」（真實姓名邱彥翔
      ），未提供足認有販賣之對話及證明毒品來源和犯嫌相關
      資料，且交易時間、地點均不明，無法掌握特定犯罪時地
      ；本分局雖於110年10月18日執行拘提、搜索，查獲犯嫌
      邱彥翔販賣毒品案，惟尚查無邱彥翔販賣予被告毒品之具
      體事證等語，有中正一分局110年12月16日北市警中正一
      分刑字第1103034779號函可佐（本院卷第157至164頁）。
      而中正一分局所查獲邱彥翔販賣第二級毒品犯嫌，係邱彥
      翔於110年間販賣第二級毒品於他人，有中正一分局110年
      11月12日北市警中正一分刑字第1103010761號刑事案件報
      告書可佐（本院卷第159至164頁），此與本案被告「109
      年5月30日」、「109年6月5日」2次販賣第二級毒品之犯
      行顯無關聯。
  ４、綜上，本案未有因被告之供述而查獲毒品上游、其他正犯
      或共犯之情事，則被告所犯本案販賣第二級毒品犯行，均
      無毒品危害防制條例第17條第1項規定減輕或免除其刑之
      適用。
（三）刑法第59條規定之酌量減輕其刑，若犯罪另有特殊之原因
      與環境，在客觀上足以引起一般同情，認為即使予以宣告
      法定最低度刑，猶嫌過重者，即有其適用。所謂「犯罪之
      情狀」可憫恕者，與同法第57條規定科刑時應審酌之一切
      情狀，並非有截然不同之領域，於裁判上酌減其刑時，應
      就犯罪一切情狀（包括第57條所列舉之10款事項），予以
      全盤考量，審酌其犯罪有無可憫恕之事由（即有無特殊之
      原因與環境，在客觀上足以引起一般同情，以及宣告法定
      低度刑，是否猶嫌過重等等），以資判斷。經核，販賣第
      二級毒品罪之法定刑為「無期徒刑或7年以上有期徒刑，
      得併科新臺幣1,000萬元以下罰金」，刑責非輕，然同為
      販賣毒品之人，其原因動機不一，犯罪情節亦未必盡同，
      或有大、中、小盤毒梟之分、或僅止於吸毒者間為求互通
      有無之有償轉讓者，是其等各自販賣行為所造成危害社會
      之程度自屬有異。被告所為本案犯行固值非難，惟依卷證
      資料所示，其販賣數量為甲基安非他命各2公克，僅屬小
      額零星販賣，所得利益僅各5,000元，惡性及犯罪情節有
      別於大盤毒梟鉅額高價謀利之交易模式，應僅屬毒友間互
      通有無所為，以其犯罪情節而論，尚非重大難赦，爰考量
      被告客觀犯行與主觀惡性，衡酌若科以修正前販賣第二級
      毒品罪之最低度刑，有情輕法重而過苛之情形，認被告之
      犯罪情狀，在客觀上應足以引起一般同情，堪以憫恕，縱
      使科以法定最低刑度，猶嫌過重，就被告犯罪事實欄一、
      （一）；一、（二）所示2次販賣第二級毒品犯行，均依
      刑法第59條規定，酌量減輕其刑。
五、爰以行為人之責任為基礎，審酌被告知悉甲基安非他命為戕
    害身心健康之第二級毒品，並經政府嚴令禁止販賣，猶恣意
    違反國家之禁令，兩度為販賣第二級毒品之行為，助長流毒
    遺害，所為實不可取；然念其犯後於審判中終究坦承犯行，
    表明悔意，且於另案配合檢警偵查，態度尚可；兼衡被告自
    述未婚無子女、父親在監執行、母親已過世、無須扶養之人
    、有資助外甥之學費、目前收入來源為網路拍賣、國中畢業
    等生活狀態、智識程度（本院卷第174、179至180頁）；復
    參以被告之素行（參卷附臺灣高等法院被告前案紀錄表，除
    視為未曾受刑之宣告部分）、犯罪之動機、目的、手段、販
    賣毒品之數量與價格、造成法益侵害程度；暨檢察官、被告
    、辯護人就量刑所為辯論等一切情狀，各量處如主文第1項
    所示之刑，以示懲儆。
六、數罪定其應執行刑時，除應就各別刑罰規範之目的、輕重罪
    間體系之平衡、整體犯罪非難評價、各行為彼此間之偶發性
    、與被告前科之關聯性、各行為所侵害法益之專屬性或同一
    性、數罪對法益侵害之加重效應、罪數所反映之被告人格特
    性與犯罪傾向等，為綜合判斷外，尤須參酌上開實現刑罰公
    平性，以杜絕僥倖、減少犯罪之立法意旨，為妥適之裁量（
    最高法院97年度台上字第2017號判決意旨參照）。本院審酌
    被告犯罪事實欄一、（一）；一、（二）所為，各次犯行之
    時間接近，販賣毒品之對象相同，犯罪目的、手段相當，並
    係侵害同一種類之法益，足認責任非難之重複程度較高，數
    罪對法益侵害之加重效應非鉅，如以實質累加之方式定應執
    行刑，處罰之刑度顯將超過其行為之不法內涵而違反罪責原
    則，是以隨罪數增加遞減其刑罰之方式，當足以評價被告行
    為不法性（即多數犯罪責任遞減原則）。爰綜合斟酌被告之
    不法與罪責程度、各罪彼此之關聯性、數罪對法益侵害之加
    重效應、罪數所反映之被告人格特性與犯罪傾向，及對其施
    以矯正之必要性、被告未來復歸社會可能性等情，並衡以各
    罪之原定刑期、定應執行刑之外部性界限及內部性界限、刑
    罰公平性之實現各節，進而為整體非難之評價，定其應執行
    刑如主文第1項所示。
肆、沒收部分
一、供犯罪所用之物部分：
（一）犯毒品危害防制條例第4條之罪者，其供犯罪所用之物，
      不問屬於犯罪行為人與否，均沒收之，為毒品危害防制條
      例第19條第1項所明定。
（二）大安分局於110年2月23日另案扣案如附表所示之物（即本
      案手機，不含扣案時內裝之門號0000000000、0000000000
      號SIM卡，參另案臺北地檢署110年度偵字第6995號卷第14
      3至149頁），係供被告犯本案販賣第二級毒品罪聯繫所用
      之物，為被告直承在案（本院卷第114頁），應依毒品危
      害防制條例第19條第1項之規定，不問屬於犯罪行為人與
      否，予以宣告沒收。
（三）未扣案之門號0000000000號SIM卡、本案中信帳戶之提款
      卡，各係供被告犯本案販賣第二級毒品罪聯繫、提取價金
      所用之物，為被告供承在案（本院卷第62頁），本應依毒
      品危害防制條例第19條第1項之規定宣告沒收。然上開SIM
      卡、提款卡並未扣案，雖未能證明已滅失，惟亦未能證明
      尚存在；又被告於本院準備程序、審理中供稱均已丟棄等
      語（本院卷第62、115頁）。衡以SIM卡、提款卡均屬個人
      專屬物品，隨時可透過掛失、補辦等方式，使原有之物失
      其功用，相較於對被告所處之自由刑，沒收宣告顯然欠缺
      刑法上之重要性，自無開啟助益甚微之沒收或追徵程序而
      過度耗費司法資源之必要，爰依刑法第38條之2第2項規定
      ，均不予宣告沒收或追徵。
二、犯罪所得部分：
    被告犯罪事實欄一、（一）；一、（二）販賣第二級毒品所
    得價金5,000元、5,000元（均不含出售「G水」之價金各500
    元，參本院卷第61至62頁），總計1萬元，為其犯罪所得，
    雖未扣案，惟仍不容其保有，爰依刑法第38條之1第1項前段
    規定，對被告宣告沒收，並依同條第3項規定，於全部或一
    部不能沒收或不宜執行沒收時，追徵其價額。
據上論斷，應依刑事訴訟法第299條第1項前段，修正前毒品危害
防制條例第4條第2項，毒品危害防制條例第19條第1項，刑法第2
條第1項前段、第11條、第59條、第51條第5款、第38條之1第1項
前段、第3項，判決如主文。
本案經檢察官王貞元提起公訴，檢察官葉芳秀到庭執行職務。
中　　華　　民　　國　　110 　年　　12　　月　　29　　日
　　　　　　　刑事第十三庭　審判長法  官  鍾雅蘭
                                  法  官  涂光慧
                                  法  官  劉庭維
上正本證明與原本無異。
如不服本判決應於收受送達後20日內向本院提出上訴書狀，並應
敘述具體理由；其未敘述上訴理由者，應於上訴期間屆滿後20日
內向本院補提理由書（均須按他造當事人之人數附繕本）「切勿
逕送上級法院」。因疫情而遲誤不變期間，得向法院聲請回復原
狀。
                                  書記官  陳福華
中　　華　　民　　國　　110 　年　　12　　月　　29　　日
附錄本案論罪科刑法條全文：
修正前毒品危害防制條例第4條
製造、運輸、販賣第一級毒品者，處死刑或無期徒刑；處無期徒
刑者，得併科新臺幣二千萬元以下罰金。
製造、運輸、販賣第二級毒品者，處無期徒刑或七年以上有期徒
刑，得併科新臺幣一千萬元以下罰金。
製造、運輸、販賣第三級毒品者，處七年以上有期徒刑，得併科
新臺幣七百萬元以下罰金。
製造、運輸、販賣第四級毒品者，處五年以上十二年以下有期徒
刑，得併科新臺幣三百萬元以下罰金。
製造、運輸、販賣專供製造或施用毒品之器具者，處一年以上七
年以下有期徒刑，得併科新臺幣一百萬元以下罰金。
前五項之未遂犯罰之。
附表：
編號 扣案物品之種類與數量 備註 １ 三星牌S20+ 5G行動電話1支（IMEI碼：00000000000000000、00000000000000000，不含扣案時內裝之門號0000000000、0000000000號SIM卡） ⑴另案經大安分局扣案（臺北地檢署110年度偵字第6995號卷第143至149頁），該案現由臺灣高等法院110年度上訴字第2996號審理中 ⑵依毒品危害防制條例第19條第1項規定宣告沒收 ⑶扣案時手機內另有門號0000000000、0000000000號SIM卡，惟本院宣告沒收範圍僅及於手機部分，門號0000000000、0000000000號SIM卡部分不予宣告沒收